【裁判字號】    89,上易,2685
【裁判日期】    890914
【裁判案由】    誹謗等
【裁判全文】
臺灣高等法院臺中分院刑事判決                  八十九年度上易字第二六八五號
    上  訴  人
    即  自訴人  丁○○
    被      告  甲○○
右上訴人因自訴被告誹謗案件，不服臺灣彰化地方法院中華民國八十九年九月十四日
第一審判決（八十九年度自字第六二號），提起上訴，本院判決如左：
      主    文
原判決關於甲○○部份（即本訴部份）撤銷。
甲○○意圖散布於眾，而指摘足以毀損他人名譽之事，處拘役參拾日，如易科罰金以
參佰元折算壹日。
      事    實
一、甲○○係設於彰化縣彰化市市一０八號五樓之繹如齊神明會之主任委員，繹
    如齊神明會於民國（下同）八十八年十二月十二日，在上址開會時，甲○○竟意
    圖散布於眾，於與會會員面前，公然指摘會員丁○○足以毀損名譽之事稱：「你
    開查某」（台語，指嫖妓之意）等語。
二、案經被害人丁○○向原審法院提起自訴。
      理    由
一、訊據被告甲○○雖矢口否認有何誹謗犯行，辯稱：伊於開會時，僅曾對丁○○稱
    「你若有需要，你去開查某」等語，伊並未直指丁○○「開查某」云云。
二、然查：前揭被告甲○○意圖散布於眾，而指摘足以毀損被害人丁○○名譽之事實
    ，業據被害人即自訴人丁○○迭次指訴綦詳，核與當時在場耳聞目睹其事之證人
    戊○○、庚○○、己○○等人於原審及本院結證之情節相符，並經自訴人丁○○
    提出錄音帶一捲附譯文在卷可稽。該捲錄音帶經送法務部調查局鑑定結果，其Ａ
    面一分八秒處雖有中斷之痕跡，且錄音內容因背景雜音干擾不易辨識（見原審卷
    第七十頁、本審卷第三十九頁）。惟證人戊○○、庚○○、己○○等所述：被告
    甲○○係在與自訴人丁○○當場發生爭執之時，對丁○○指稱「你開查某」等語
    ，其縱未直指丁○○開查某，然其所指摘之對象即係自訴人丁○○，至為明灼。
三、又自訴人丁○○所製之錄音帶譯文內容，在被告甲○○對丁○○指稱「你開查某
    」等字眼時，自訴人丁○○固立即回稱「開查某係我的本領，有向你借錢嗎」？
    此口氣及語意，雖有自承嫖妓及似不以嫖妓係不可見人之事，但此係雙方發生爭
    執時，不甘示弱之口語，尚難據此即謂「甲○○縱有公開指稱丁○○嫖妓之私事
    ，亦不足以認定其有何毀損丁○○名譽之處」（原審執此為被告甲○○無罪之認
    定）。按台語「開查某」，乃指嫖妓之意，被告於與會會員面前，公然對丁○○
    指稱「你開查某」等語，自足以毀損丁○○之名譽，要無庸疑。
四、證人辛○、丙○○、乙○○等人，雖證稱：伊等並未聞及被告甲○○有對自訴人
    丁○○指稱「開查某」等語，然辛○自承：「因那時我在裡面，沒與他們同時在
    場」（見本審卷第五十五頁）；丙○○自承：「我不清楚（如何爭執），當時我
    於現場打雜」（見原審卷第六十三頁）；乙○○自承：「我當時在拍照，沒注意
    聽他們說話」（見本審卷第五十五頁）；則彼等所為未聞及被告甲○○有對自訴
    人丁○○指稱「開查某」等語，應不足據為有利於被告甲○○之認定。
五、綜上所述，本件被告甲○○意圖散布於眾，而指摘足以毀損被害人丁○○名譽之
    事，證據已臻明確。被告否認犯行，所辯無非卸責之詞，不足遽採，其犯行已堪
    認定。核其所為，係犯刑法第三百十條第一項之誹謗罪，應予依法論科。原審未
    詳細勾稽全案證據調查所得，即為被告無罪諭知，容有未洽，自訴人上訴意旨執
    此指摘原審判決不當，為有理由，應由本院將原判決關於被告甲○○部份（即本
    訴部份）撤銷改判。茲審酌被告之品行、犯罪之動機、犯罪之情節、犯罪所生之
    損害、犯罪後之態度等一切情狀，判處拘役參拾日，並諭知易科罰金之折算標準
    ，以參佰元折算壹日。
六、據上論斷，應依刑事訴訟法第三百六十九條第一項前段、第三百六十四條、第二
    百九十九條第一項前段、第三百四十三條，刑法第三百十條第一項、第四十一條
    第一項，罰金罰鍰提高標準條例第一條前段、第二項，判決如主文。
中      華      民      國      九十     年       二      月    二十七  日
                                      臺灣高等法院臺中分院刑事第九庭
                                            審判長法  官  陳  筱  珮
                                                  法  官  趙  春  碧
                                                  法  官  古  金  男
右正本證明與原本無異。
不得上訴。
                                                  書記官  林  世  傑
中      華      民      國      九十   年       三      月     一     日
附錄論罪科刑法條：
刑法第三百十條
  意圖散布於眾，而指摘或傳述足以毀損他人名譽之事者，為誹謗罪，處一年以下有
  期徒刑、拘役或五百元以下罰金。
  散布文字、圖畫犯前項之罪者，處二年以下有期徒刑、拘役或一千元以下罰金。
  對於所誹謗之事，能證明其為真實者，不罰。但涉於私德而與公共利益無關者，不
  在此限。                                                              Ｉ


司法院資訊處製作；財團法人民間司法改革基金會備份。
